臺灣宜蘭地方法院刑事判決
111年度交易字第11號
公  訴  人  臺灣宜蘭地方檢察署檢察官
被      告  許志豐





上列被告因過失傷害等案件，經檢察官提起公訴（110年度偵字
第7570號），於準備程序中，被告就被訴事實為有罪之陳述，經
告以簡式審判程序之旨，並聽取公訴人、被告之意見後，本院合
議庭裁定由受命法官獨任進行簡式審判程序，並判決如下：
    主  文
許志豐汽車駕駛人，無駕駛執照駕車而犯過失傷害罪，處拘役伍
拾伍日，如易科罰金，以新臺幣壹仟元折算壹日。
    犯罪事實
一、許志豐考領之普通重型機車駕照業遭逕註，之後並未重新考
    照，於民國110年4月12日中午某時許飲用酒類後，其吐氣所
    含酒精濃度已達每公升0.25毫克以上，竟仍騎乘車牌號碼00
    0-000號普通重型機車上路（肇事後測得之呼氣酒精濃度為
    每公升0.49毫克，所涉公共危險罪嫌部分，另經本院110年
    度交易字第224號判決判處有期徒刑6月確定）。迨於同日下
    午3時50分許，沿宜蘭縣羅東鎮維揚路由東西方向行駛，行
    駛該路段與維揚路26巷交岔路口時，本應注意行駛至交岔路
    口行進時，應遵守燈光號誌，而依當時天候晴，日間有自然
    光線，柏油路面乾燥無缺陷，亦無障礙物，視距良好，並無
    不能注意之情事，竟疏未注意及此，貿然闖越紅燈直行，適
    有吳倪瑩騎乘車牌號碼000-000號普通重型機車沿維揚路26
    巷由南往北方向行駛至上開交岔路口，吳倪瑩閃避不及，兩
    車發生碰撞，致吳倪瑩因此受有頭部、右側手肘、左側手肘
    、右側肩膀、右側膝部、左側膝部挫傷等傷害。
二、案經吳倪瑩訴由宜蘭縣政府警察局羅東分局報告臺灣宜蘭地
    方檢察署檢察官偵查起訴。
    理  由
壹、程序部分
    被告許志豐所犯之罪，非死刑、無期徒刑、最輕本刑為3年
    以上有期徒刑之罪或高等法院管轄第一審之案件，被告於準
    備程序中，就前揭被訴事實為有罪之陳述，經告以簡式審判
    程序之旨，並聽取被告與公訴人之意見後，本院認無不得或
    不宜改依簡式審判程序進行之處，爰依刑事訴訟法第273條
    之1第1項、第284條之1規定，裁定本案行簡式審判程序。是
    本案之證據調查，依刑事訴訟法第273條之2規定，不受同法
    第159條第1項、第161條之2、第161條之3、第163條之1及第
    164條至第170條規定之限制，合先敘明。
貳、實體部分
一、認定犯罪事實所憑之證據及理由：
（一）訊據被告對於上開犯罪事實均坦承不諱（見警卷第3頁至
      第6頁；偵卷第17頁及其背面；本院卷第37頁至第39頁、
      第65頁至第67頁、第70頁至第74頁），核與證人即告訴人
      吳倪瑩於警詢、偵查中指述之情節相符（見警卷第7頁至
      第10頁；偵卷第21頁及其背面），復有醫療財團法人羅許
      基金會羅東博愛醫院診斷證明書、道路交通事故調查報告
      表(一)(二)、道路交通事故現場圖、酒精測定紀錄表、事
      故現場照片暨受傷及機車照片、宜蘭縣政府警察局舉發違
      反道路交通管理事件通知單、交通部公路總局臺北區監理
      所基宜區車輛行車事故鑑定會鑑定意見書在卷可憑等（見
      警卷第11頁、第13頁至第16頁、第20頁至第28頁；偵卷第
      15頁至第16頁）。足認被告前開任意性自白與事實相符，
      而堪採信。
（二）按汽車係指在道路上不依軌道或電力架線而以原動機行駛
      之車輛（包括機車）；汽車行駛至交岔路口，其行進、轉
      彎，應依下列規定：一、應遵守燈光號誌或交通指揮人員
      之指揮，遇有交通指揮人員指揮與燈光號誌並用時，以交
      通指揮人員之指揮為準，道路交通安全規則第2條第1項第
      1款、第102條第1項第1款分別定有明文。被告為曾考領駕
      駛執照之人（業經註銷），對前揭規定自難諉稱不知，而
      依卷附前揭道路交通事故調查報告表(一)所載，車禍事故
      當時天候晴、日間有自然光線、柏油路面乾燥無缺陷、視
      距良好且無障礙物，並無不能注意之情事，然被告騎乘上
      開機車行經上開交岔路口時，未遵守燈光號誌，貿然闖越
      紅燈直行，致兩車發生碰撞，造成告訴人受有上開傷勢，
      被告就本案車禍事故之發生顯有違反前開交通安全規則所
      定注意義務之過失，且被告之過失行為與告訴人所受之傷
      害結果間，具有相當因果關係。又本案經送交通部公路總
      局臺北區監理所基宜區車輛行車事故鑑定會鑑定亦同此意
      見，認：「一、許志豐駕駛普通重機車，行經行車管制號
      誌正常運作岔路口，未依號誌指示行駛闖紅燈，且疏未注
      意左方直行來車，為肇事原因。〈駕照已註銷、酒精濃度0
      .49mg/l超過法定標準值駕車均有違規定〉；二、吳倪瑩駕
      駛普通重機車，行經行車管制號誌正常運作岔路口，綠燈
      直行煞閃不及，無肇事因素」等語，有交通部公路總局臺
      北區監理所基宜區車輛行車事故鑑定會鑑定意見書在卷可
      參（見偵卷第15頁至第16頁）。
(三)綜上，本案事證已臻明確，被告上開無駕駛執照駕車因過失
    而致人受傷之犯行洵堪認定，應予依法論罪科刑。   
二、論罪科刑：
(一)按汽車駕駛人，無駕駛執照駕車、酒醉駕車、吸食毒品或迷
    幻藥駕車、行駛人行道或行經行人穿越道不依規定讓行人優
    先通行，因而致人受傷或死亡，依法應負刑事責任者，加重
    其刑至2分之1，道路交通管理處罰條例第86條第1項定有明
    文。次按刑法總則之加重，係概括性之規定，所有罪名均一
    體適用；刑法分則之加重，係就犯罪類型變更之個別犯罪行
    為予以加重，成為另一獨立之罪名。前開規定係就刑法第27
    6條之過失致人於死罪，刑法第284條之過失傷害（及致重傷
    ）罪之基本犯罪類型，對於加害人為汽車駕駛人，於從事駕
    駛汽車之特定行為時，或於行駛人行道、行經行人穿越道之
    特定地點，不依規定讓行人優先通行，因而致人受傷或死亡
    之特殊行為要件予以加重處罰，已就上述刑法第276條、第2
    84條各罪犯罪類型變更之個別犯罪行為予以加重，而成另一
    獨立之罪名，自屬刑法分則加重之性質（最高法院99年度台
    非字第198號判決意旨參照）。又參諸刑法第185條之3第2項
    立法理由略以：公共危險罪章之相關規定，除有處罰行為外
    ，若有因而致人於死或致人於傷，均訂有相關加重處罰之規
    定，而道路交通管理處罰條例第35條有關酒醉駕車之處罰規
    定，除對行為人課以罰鍰外，若因而肇事致人受傷或死亡，
    亦另訂有較重之處分規定，參考刑法公共危險罪章相關規定
    及道路交通管理處罰條例，對於酒駕行為之處罰方式，增訂
    因酒駕行為而致人於死或重傷，分別處以較高刑責之規定等
    旨。可知立法者係認酒後駕駛動力交通工具，而致人於死或
    重傷者，須處以較重之刑責，並以加重結果犯方式獨立其犯
    罪類型。又立法既明示排除普通傷害之情形，則因過失致他
    人受普通傷害者，即仍屬獨立之一罪，並與酒後駕駛動力交
    通工具罪分論併罰之，是若有道路交通管理處罰條例第86條
    第1項所定其他加重其刑之事由，自應依法加重之（臺灣高
    等法院暨所屬法院108年法律座談會刑事類提案第6號問題討
    論審查意見參照）。查被告於本案車禍發生前，雖曾領有普
    通重型機車駕駛執照，但業遭酒駕逕註，復未重新考取駕駛
    執照，為無駕駛執照之人乙情，業據被告供承在卷（見偵卷
    第17頁背面），並有宜蘭縣政府警察局舉發違反道路交通管
    理事件通知單在卷可稽（見警卷第28頁），被告仍騎乘普通
    重型機車上路，因而致告訴人受有傷害，是核被告所為，係
    犯道路交通管理處罰條例第86條第1項、刑法第284條前段之
    汽車駕駛人，無駕駛執照駕車，因過失傷害人罪，並應依上
    開規定加重其刑。
(二)又按刑法第185條之3第1項第1款、第2款亦就酒後不能安全
    駕駛行為定有刑罰。倘若行為人酒後駕車而符合刑法第185
    條之3第1項第1款、第2款規定，且已就其「酒醉駕車」行為
    依刑法第185條之3第1項第1款、第2款處罰時，如認其「酒
    醉駕車」行為符合道路交通管理處罰條例第86條第1項規定
    ，應依該條項之規定加重，則就行為人「酒醉駕車」之單一
    行為，顯有重複評價之嫌。並考量立法者既已經就酒後駕車
    部分特別規定為獨立之犯罪行為，且歷經數次修法加重刑責
    ，顯見立法者就此類型犯罪危害非輕，自應逕論以較重之刑
    法第185條之3，與修正前刑法第284條第1項予以併合處罰。
    是以，「酒醉駕車」既已成立刑法第185條之3第1項第1款、
    第2款之罪而予以處罰，即不得就過失傷害部分再適用道路
    交通管理處罰條例第86條第1項「酒醉駕車」之規定，加重
    其刑（臺灣高等法院暨所屬法院105 年度法律座談會刑事類
    提案第33號問題討論意見參照）。是以，被告本案所涉酒後
    駕車之行為，既已另成立較重之刑法第185條之3第1項之罪
    ，並經本院以110年度交易字第224號判決判處有期徒刑6月
    確定，有臺灣高等法院被告前案紀錄表在卷可查，則被告所
    涉過失傷害部分，若再依道路交通管理處罰條例第86條第1
    項「酒醉駕車」規定予以加重其刑，顯有雙重評價過度處罰
    之嫌，揆諸上開說明，認本案被告所犯刑法第284條前段過
    失傷害罪部分，即無庸再適用道路交通管理處罰條例第86條
    第1項「酒醉駕車」之規定加重其刑，附予敘明。
(三)爰以行為人之責任為基礎，審酌被告騎乘機車上路，本應小
    心謹慎、切勿搶快，以維護自身及其他用路人之安全，詎其
    疏未注意遵守上開道路交通安全規則之規定，貿然闖越紅燈
    ，因而發生本案交通事故，致告訴人受有上述所載之傷害，
    雖與告訴人達成和解，然未如期給付，而未獲告訴人諒解，
    有調解筆錄、本院公務電話紀錄在卷可佐（見本院卷第41頁
    至第42頁、第47頁），尚未彌補告訴人所受損害，其行為實
    值非難，兼衡被告於本院審理時自述高職肄業之智識程度，
    已離婚，無人需要扶養，入監前從事做工，日薪新臺幣1,50
    0元，一個月工作8至9天等語（見本院卷第73頁），暨告訴
    人所受傷勢狀況等一切情狀，量處如主文所示之刑，並諭知
    易科罰金之折算標準。
據上論斷，應依刑事訴訟法第273條之1第1項、第299條第1項前
段，道路交通管理處罰條例第86條第1項，刑法第11條前段、第2
84條前段、第41條第1項前段，刑法施行法第1條之1第1項，判決
如主文。
本案經檢察官曾尚琳提起公訴，檢察官林禹宏到庭執行職務。
中　　華　　民　　國　　111 　年　　5 　　月　　11　　日
                  刑事第四庭  法  官　游皓婷
以上正本證明與原本無異。
如不服本判決應於收受送達後二十日內向本院提出上訴書狀，並
應敘述具體理由；其未敘述上訴理由者，應於上訴期間屆滿後二
十日內向本院補提理由書(均須按他造當事人之人數附繕本)「切
勿逕送上級法院」。　　　　
                              書記官  林欣宜
中　　華　　民　　國　　111 　年　　5 　　月　　11　　日
附錄所犯論罪科刑法條：
道路交通管理處罰條例第86條第1項
汽車駕駛人，無駕駛執照駕車、酒醉駕車、吸食毒品或迷幻藥駕
車、行駛人行道或行經行人穿越道不依規定讓行人優先通行，因
而致人受傷或死亡，依法應負刑事責任者，加重其刑至二分之一
。
中華民國刑法第284條
因過失傷害人者，處1年以下有期徒刑、拘役或10萬元以下罰金
；致重傷者，處3年以下有期徒刑、拘役或30萬元以下罰金。